【裁判字號】    89,訴,497
【裁判日期】    890630
【裁判案由】    毀損
【裁判全文】
臺灣臺北地方法院刑事判決                          八十九年度訴字第四九七號
    公  訴  人  臺灣臺北地方法院檢察署檢察官
    被      告  甲○○
    選任辯護人  邱創舜
右列被告因毀損案件，經檢察官提起公訴（八十八年度偵字第二二七四五號），本院
判決如左：
    主      文
甲○○毀棄他人之圍牆，足以生損害於他人，處拘役肆拾日，如易科罰金，以參佰元
折算壹日。
    事      實
一、甲○○明知坐落於台北縣新店市○○段一、六、七地號（土地分割重測前之地號
    為台北縣新店鎮大坪林宇七張二五七之一地號，以下簡稱系爭土地），係原名台
    灣省警務處槍械車輛修理所、現更名為內政部警政署警察機械修理廠（以下簡稱
    為警察機械修理廠）於民國（下同）四十三年間，出資向劉水木、劉水田、劉四
    全購買土地持分二十五分之十六，作為工廠之基地，雖未辦妥所有權之移轉登記
    ，然劉水木、劉水田、劉四全等人已將上開土地交由警察機械修理廠興建辦公室
    及工廠所用，並於如附表標示紅線所在位置興建圍牆圍繞上開土地（以下簡稱系
    爭圍牆）。嗣因劉水木、劉水田、劉四全嗣後將系爭土地轉售他人，輾轉由甲○
    ○取得部分所有權，詎甲○○雖知悉其固取得系爭土地之部分所有權，惟就系爭
    圍牆之所有權仍屬警察機械修理廠，僅因貪圖除去系爭圍牆後可以增加系爭土地
    之價值便於轉賣得利，竟基於毀損之犯意，於八十八年九月十七日下午四時許，
    逕行僱用不知情之成年工人二名分別駕駛挖土機、推土機，推倒系爭圍牆並將殘
    餘之磚瓦丟棄而不知去向，足以生損害於警察機械修理廠。
二、案經警察機械修理廠訴由臺灣臺北地方法院檢察署檢察官偵查起訴。
    理      由
一、訊據被告甲○○雖坦承於前揭時、地，僱請不知情之成年工人二名分別駕駛挖土
    機、推土機，推倒系爭圍牆等事實，惟矢口否認有何毀損犯行，辯稱：不知系爭
    圍牆係屬何人所有，且其既為系爭土地合法所有權人，自可拆除坐落於土地上之
    系爭圍牆，所為自與毀損情節不符云云。
二、惟查：（一）右揭事實，迭據告訴代理人李富祥律師於偵查及本院調查、審理時
    指訴甚詳，並提出杜賣證書、不動產土地移轉標示表各一紙及系爭圍牆拆除前、
    後所攝之相片六紙在卷足稽，並經本院會同被告甲○○於八十九年五月十日到場
    勘驗並拍攝現場照片三紙附卷可佐（該次勘驗筆錄存卷），且經本院囑由台北縣
    新店地政事務所測繪系爭圍牆坐落所在位置及其長度查對無訛，此有台北縣新店
    地政事務所八十九年五月一日八九北縣店地二字第○六○三五號函、八十九年六
    月十七日八九北縣店地二字第○七七五四號函及各所附之土地複丈成果圖等在卷
    足按。（二）再系爭圍牆上原確載有「警察機械修理廠」等字樣一節，除據被告
    甲○○於偵查中坦承明確外（參偵查卷第十九頁背面），並經證人黃瑞達於本院
    訊問時結證無誤（參本院八十九年六月二十日訊問筆錄），即考諸卷附系爭圍牆
    遭被告甲○○拆除前所攝得之相片，亦可發現圍牆上確實本有噴漆「警察機械修
    理廠用地」等文字（參偵查卷第九頁、告訴人於八十九年六月八日所遞書狀「證
    一」所載），甚至圍牆內土地更立有「此筆土地為台灣省政府警政廳警察機械修
    理廠所有，非經允許擅自破壞或侵入施工者，逕依竊占及毀損現行犯究辦」之告
    示牌，可見系爭圍牆，於案發之際仍為警察機械修理廠現實占有中，並無廢棄不
    用之意，足徵被告甲○○於僱工拆除之際，當已知悉系爭圍牆應屬警察機械修理
    廠所有，要無疑問。是其所辯不知系爭圍牆之歸屬云云，即屬飾卸。（三）至於
    被告甲○○於案發當時雖已取得系爭土地之部分所有權（此有地籍異動索引查詢
    表九紙附卷可參），但查告訴人警察機械修理廠建造系爭圍牆之際既未違法，且
    現實上仍有占有關係存在，為維持其事實上之占有關係，藉以維護社會秩序，縱
    被告甲○○擁有系爭土地之部分所有權，仍不容其不經法定程序任意變更現實占
    有之狀態。亦即被告甲○○如不循法律途徑解決、或取得正當之執行名義，逕自
    對於告訴人警察機械修理廠現實占有之系爭圍牆予以拆除時，仍難解免其毀損他
    人物品罪嫌刑責之成立，是以被告甲○○所辯彼為土地所有權人之一即有權利拆
    除他人土地云云，容有誤解，併此指明。（四）又查所謂建築物者，必須上有屋
    面、周有門壁、足以避風雨、通出入，並適於起居者始堪當之（參見最高法院二
    十五年上字第二○○九號判例要旨）。惟經本院細繹前述系爭圍牆遭被告甲○○
    拆除前所攝得之相片，已發現被告甲○○所拆除者，不過係未附著於任何住宅或
    與此相類似之工作物之磚造牆垣，且無屋面、門窗，顯不足以遮風避雨，即與尋
    常「建築物」之觀念不相符合，是以公訴人認為被告甲○○僱工使用工具推倒系
    爭圍牆之舉係屬違反刑法第三百五十三條之罪嫌云云，容有誤會，附此說明。（
    五）此外，被告甲○○既係僱用不知情之成年工人二名分別駕駛推倒系爭圍牆，
    復經本院到場勘驗後亦發現現場已為一私人預售屋工地，並未遺有何等系爭圍牆
    遭推倒後之殘餘物品，顯見被告甲○○已將推倒系爭圍牆後之剩餘磚瓦丟棄而不
    知去向，所為自已達到毀棄之情事，顯非僅止於「損壞」或「致令不堪使用」之
    程度，因此公訴人於起訴書內泛稱被告甲○○所為「將該圍牆推倒毀損，達致令
    不堪使用之程度」各語，或有不明，應予補充。（六）綜上，被告甲○○所辯無
    非事後避就之詞，不足採信，本件事證已臻明確，被告甲○○犯行洵堪認定。
三、核被告甲○○所為，係犯刑法第三百五十四條之毀損罪。被告甲○○利用不知情
    之工人為前開犯行，為間接正犯。又被告甲○○所僱工損壞之物非屬建築物已如
    前述，因此公訴人引用同法第三百五十三條第一項起訴，容有未洽，其起訴法條
    應予變更。爰審酌被告甲○○犯罪之動機、目的係為貪圖增加系爭土地價值致有
    上開舉止、手段、毀損財物價值（依告訴代理人所述為新台幣七十一萬二千五百
    元）、品行、智識程度、暨其事後猶矢口否認犯行可見態度不佳等及其他一切情
    狀，量處如主文所示之刑，並諭知易科罰金之折算標準。
據上論斷，應依刑事訴訟法第二百九十九條第一項前段、第三百條，刑法第三百五十
四條、第四十一條，罰金罰鍰提高標準條例第一條前段、第二條，判決如主文。
本案經檢察官侯名皇到庭執行職務。
中    華    民    國    八十九    年      六        月        卅        日
                                    臺灣臺北地方法院刑事第九庭
                                        法  官  蕭胤瑮
右正本證明與原本無異
如不服本判決應於收受送達後十日內向本院提出上訴狀。
                                        書記官  石幸代
中    華    民    國    八十九    年      七        月        三        日
附錄：本案論罪科刑法條全文
刑法第三百五十四條
毀棄、損壞前二條以外之他人之物，或令致不堪用，足以生損害於公眾或他人者，處
二年以下有期徒刑、拘役或五百元以下罰金。


司法院資訊處製作；財團法人民間司法改革基金會備份。
